【裁判字號】    89,交抗,144
【裁判日期】    890217
【裁判案由】    違反道路交通管理處罰條例
【裁判全文】
臺灣高等法院刑事裁定                          八十九年度交抗字第一四四號
    抗  告  人  交通部公路局新竹區監理所桃園監理站  設桃園市○○路四一六號
    代  表  人  甲○○
    受 處分 人
    即 異議 人  乙○○
右列抗告人因受處分人違反道路交通管理處罰條例聲明異議案件，不服臺灣桃園地方
法院交通法庭中華民國八十九年二月十七日裁定（八十八年度交聲字第一一一號），
提起抗告，本院裁定如左：
    主      文
原裁定撤銷，發回台灣桃園地方法院。
    理      由
一、原審法院以：原處分機關交通部公路局新竹區監理所桃園監理站以異議人即受處
    分人於民國八十八年七月二十五日凌晨二時許，騎駛未領有牌照之拼裝重型機車
    ，行經西濱公路東港海釣場前為警查獲，依道路交通管理處罰條例第十二條第一
    項第二款、第二項之規定，裁處異議人罰鍰新台幣七千二百元（即銀元二千四百
    元）及沒入車輛。惟異議人當日騎駛之機車係在日本整車購入後，經拆解並以原
    車零件整批辦理進口，嗣再組合還原之「組裝車」，組裝完成後並以「成車」為
    課稅單位據以向稅捐機關申報汽車貨物稅。而所謂「拼裝車」係指「拼湊組裝」
    之車輛而言，此種車輛未經主管機關核准並領用牌照之前，依道路交通管理處罰
    條例第十二條第一項第二款規定，禁止在道路上行駛，揆其法意，無非為保障大
    眾交通安全，因「拼裝車」在駕駛使用上之安全性堪慮，故有禁止之必要。至若
    將原廠車完全拆解後，再以原車或原設計規範容許代換之零件重行組裝成車，並
    未更動或破壞「整車」既有設計之系統調諧性及合適度，則仍屬原廠車而非「拼
    裝車」。異議人所有之重型機車，既為在日本購買之量產車，屬由ＫＡＷＡＳＡ
    ＫＩ世界知名之合格正廠所設計、製造出廠之機車，顯非雜牌廠家所自行「拼湊
    組裝」之機車可比。異議人係以零件名義進口後再組裝成車，因其係以原廠之整
    車零件重行組裝而成，與一般車輛進廠大修或全車鈑噴時，各部零件均經完全拆
    解並於修竣之後再予重行組裝之情無異，此際組裝還原之成車自仍屬原廠車，未
    能率以「拼裝車」視之。異議人所騎駛未領有牌照之重型機車，既非屬「拼裝車
    」，原處分機關視之為「拼裝車」，依道路交通管理處罰條例第十二條第一項第
    二款及第二項之規定，裁處異議人罰鍰及沒入該車輛，自有未合，因將原處分撤
    銷，改依同條例第十二條第一項第一款，量處罰鍰銀元二千四百元，固非無見。
二、惟查：
（一）道路交通管理處罰條例對於未領有牌照之汽車或拼裝車行駛於道路者，分別規
      範予以處分，並對拼裝車有沒入之規定，道路交通管理處罰條例第十二條第一
      項第一款、第二款、第二項定有明文。揆其立法意旨，除如原審法院所述保障
      交通安全之理由外，尚有認交通管理係為國家行政的一部分，道路交通管理機
      關除以確保道路交通安全為目的外，仍應注意國家財政、稅務、經濟、工業等
      其他相關法規之配合而為國家整體社會之運行，組成完整之交通管理。故對於
      車輛未領牌照即行駛於道路上，如係拼裝車輛除考慮其是否有安全顧慮外，尚
      須考慮其是否依現行法律可以領牌，有無「脫法」行為，如整車先予拆卸以廢
      鐵進口再予組合情形以規避現有法令之限制，是否准以「組裝車」違法狀態行
      駛為其考量要素。
（二）車輛主管機關交通部八十四年十月十二日交路（八四）字第０四０六五九號函
      釋：未有來歷證明之汽車，即屬私自組裝之拼裝車輛。道路交通安全規則第十
      七條第一項規定汽車所有人申請新領牌照登記，應依左列規定繳驗「車輛來歷
      憑證」，經檢驗合格後發給牌照；第二款進口之車輛，向貿易商或經銷商開立
      統一發票，並經公路監理機關檢驗合格發給牌照。而交通部八十八年九月二十
      八日交路八十八字第０四九二八三號函釋：查行政院六十八年十月二十四日台
      六十八財字第一０七０００號函核定超過一五００ＣＣ機車停止發照，為落實
      該項規定，對於超過一五００ＣＣ機車，除軍警機關為勤務需要，曾專案核准
      進口之外，不曾再核准進口及發照。而合法進口之車輛，財政部關稅局核發「
      車輛進口與貨物稅完（免）稅證明書」，台灣省北區國稅局單純貨物稅完稅證
      明不能認定為合法之整車進口之證明。與違章建築縱繳納房屋稅仍非合法建築
      。
（三）究竟本件車輛有否經合格廠商組裝，有否破壞原車穩定性、安定性？抑為私人
      違法進口後擅自組合之拼裝車？牽涉法律之適用，有進一步查明之必要。原處
      分機關，抗告意旨，指摘原裁定不當，尚非無理由，應由本院將原裁定撤銷，
      發回原審法院另為妥適之裁定。
三、綜上論斷，應依道路交通管理處罰條例第八十九條，刑事訴訟法第四百十三條前
    段，裁定如主文。
中     華     民     國    八十九   年      七        月      十八      日
                            臺灣高等法院刑事第五庭
                                審判長法  官  曾  德  水
                                      法  官  楊  貴  雄
                                      法  官  趙  功  恆
右正本證明與原本無異。
不得再抗告。
                                      書記官  孫  佩  琳
中     華     民     國    八十九   年      七        月      十九      日


司法院資訊處製作；財團法人民間司法改革基金會備份。
